臺灣雲林地方法院刑事判決
111年度交易字第61號
公  訴  人  臺灣雲林地方檢察署檢察官
被      告  李勝賢



上列被告因公共危險案件，經檢察官提起公訴（111年度偵字第9
60號），本院判決如下：
    主  文
李勝賢駕駛動力交通工具而吐氣所含酒精濃度達每公升零點二五
毫克以上，累犯，處有期徒刑伍月，如易科罰金，以新臺幣壹仟
元折算壹日。
    事  實
一、李勝賢有酒駕前科，仍不知悔改，於民國111年1月20日晚間
    某時許，在雲林縣東勢鄉某小吃部飲用高粱酒若干，致其吐
    氣酒精濃度已達每公升0.25毫克以上，搭乘他人駕駛之車輛
    返家後，竟基於不能安全駕駛動力交通工具而駕駛之犯意，
    於次(21)日凌晨0時許，自雲林縣○○鄉○○村○○0號住處，騎乘
    車牌號碼000-0000號普通重型機車外出而行駛於道路。嗣於
    111年1月21日凌晨0時5分許，李勝賢騎乘機車前往址設元長
    鄉中山路124之2號之雲林縣警察局虎尾分局元長分駐所，向
    警方自首自己酒後駕車，經警方於同時凌晨0時24分許，對
    其施以酒精濃度測試，測得其吐氣所含酒精濃度達每公升0.
    74毫克（起訴書誤載為毫升），而悉上情。
二、案經雲林縣警察局虎尾分局報告臺灣雲林地方檢察署檢察官
    偵查起訴。
    理  由
壹、程序方面（關於證據能力）：
　　按被告以外之人於審判外之言詞或書面陳述，除法律有規定
    者外，不得作為證據；被告以外之人於審判外之陳述，雖不
    符刑事訴訟法第159條之1至第159條之4規定，而經當事人於
    審判程序同意作為證據，法院審酌該言詞陳述或書面陳述作
    成時之情況，認為適當者，亦得為證據，同法第159條第1項
    、第159條之5第1項定有明文。經查，本判決所引用被告以
    外之人於審判外之言詞或書面陳述，檢察官、被告李勝賢於
    審理程序時陳明同意作為證據使用，經審酌該等言詞或書面
    陳述作成時並無違法或不當之情況，亦無違法取證等瑕疵，
    且與待證事實具有關聯性，認以之作為證據應屬適當，均有
    證據能力。
貳、實體方面：
一、上開犯罪事實，業據被告於警詢、偵訊時、羈押訊問程序及
    本院審理時均坦承不諱，復有雲林縣警察局道路交通事故當
    事人酒精測定紀錄表（偵卷第13頁）、財團法人臺灣商品檢
    測驗證中心呼氣酒精測試器檢定合格證書影本（偵卷第15頁
    ）、雲林縣警察局虎尾分局執行逮捕拘禁告知本人通知書（
    通知時間：111年1月21日凌晨0時24分）（偵卷第17頁）、
    雲林縣警察局第KAU025843、KAU025844、KAU025845號舉發
    違反道路交通管理事件通知單影本（違規事實：酒後駕車、
    無照駕駛、騎乘機車未戴安全帽）（偵卷第21至23頁）、車
    牌號碼000-0000普通重型機車之公路監理電子閘門列表（偵
    卷第25頁）附卷可憑，足認被告之自白核與事實相符，可採
    為論罪科刑之依據。綜此，本案事證明確，被告上開犯行堪
    以認定，應依法論科。
二、論罪科刑：
　㈠新舊法比較：被告行為後，刑法第185條之3業於111年1月28
    日修正公布，並自同年月30日生效施行。修正前刑法第185
    條之3第1項第1款原規定「駕駛動力交通工具而有下列情形
    之一者，處2年以下有期徒刑，得併科20萬元以下罰金：吐
    氣所含酒精濃度達每公升零點二五毫克或血液中酒精濃度達
    百分之零點零五以上。」修正後規定「駕駛動力交通工具而
    有下列情形之一者，處3年以下有期徒刑，得併科30萬元以
    下罰金：吐氣所含酒精濃度達每公升零點二五毫克或血液
    中酒精濃度達百分之零點零五以上。」由是可知，修正後之
    刑法第185條之3第1項第1款規定，提高有期徒刑與罰金刑之
    上限，經新舊法比較結果，修正後之規定未較有利被告，依
    刑法第2條第1項前段規定，自應適用被告行為時即修正前刑
    法第185條之3第1項第1款之規定論處。
　㈡核被告所為，係犯修正前刑法第185條之3第1項第1款駕駛動
    力交通工具而吐氣所含酒精濃度達每公升零點二五毫克以上
    罪。
　㈢刑之加重、減輕：
　⒈被告前因肇事逃逸案件，經本院以104年度交訴字第62號判決
    判處有期徒刑1年4月確定，於106年4月11日假釋付保護管束
    ，107年2月19日假釋期滿未經撤銷，其未執行之刑，以已執
    行完畢論等情，有臺灣高等法院前案紀錄表附卷可參，是被
    告於受徒刑之執行完畢後，5年內故意再犯本案有期徒刑以
    上之罪，為累犯。經審酌被告於前開案件執行完畢後，竟不
    思悔改，再犯本案之犯行，足認其刑罰反應力薄弱，本案不
    因累犯之加重致被告所受刑罰因而受有超過其所應負擔罪責
    ，及使其等人身自由因而受過苛侵害之情形，適用累犯規定
    加重，核無大法官釋字第775號解釋所稱「不符合罪刑相當
    原則、抵觸憲法第23條比例原則」之情形，爰依刑法第47條
    第1項之規定加重其刑。
　⒉按對於未發覺之罪自首而受裁判者，減輕其刑，刑法第62條
    前段定有明文。且該條所謂自首，祇以犯人在犯罪未發覺之
    前，向該管公務員申告犯罪事實，而受裁判為已足，並不以
    使用自首字樣為必要。又刑法第62條所定自首減刑，係以對
    於未發覺之犯罪，在有偵查犯罪職權之公務員知悉犯罪事實
    及犯人之前，向職司犯罪偵查之公務員坦承犯行，並接受法
    院之裁判而言。苟職司犯罪偵查之公務員已知悉犯罪事實及
    犯罪嫌疑人後，犯罪嫌疑人始向之坦承犯行者，為自白，而
    非自首。而所謂發覺，不以有偵查犯罪之機關或人員確知其
    人犯罪無誤為必要，僅須有確切之根據得為合理之可疑者，
    亦屬發覺（最高法院97年度台上字第5969號判決意旨參照）
    。起訴書雖記載被告表示自首，與經驗法則有違，與自首之
    要件不合，被告前往元長分駐所時，應經警當場發現其未佩
    戴安全帽，且已明顯呈現銘酊現象等語，然查，證人即承辦
    警員姚志宏於本院審理時證稱：當天我是備勤室人員，聽到
    派出所外面有聲音而前去查看時，看到被告將機車停在派出
    所外面，人坐在機車上，我問被告來做什麼，被告回答大意
    是說自己有喝酒、酒駕，這時並沒有相關之證據懷疑被告酒
    駕；（問：與被告距離？有無聞到被告有酒味？）當時與被
    告距離30公分左右，是戴著口罩，後來，我請被告到派出所
    裡面等一下，靠近被告時，才聞看看被告有酒味，確認他有
    酒味，詢問被告是否要酒測，一開始被告說不要，經告知他
    拒絕酒測的相關事項，被告就同意酒測，並對其施以酒精濃
    度測試等語（本院卷第45至48頁），是認被告係在警方尚無
    確切根據得為合理可疑被告涉嫌酒後駕駛動力交通工具之前
    ，即到派出所向警方人員坦承為本案犯行，亦願意接受酒測
    ，自屬對於未發覺之犯罪自首而接受裁判，起訴書前揭主張
    容有誤會，爰依刑法第62條前段規定減輕其刑，並依法先加
    重後減輕。
　㈣爰審酌被告有酒駕前科，有前揭前案紀錄表附卷可憑，更當
    知悉酒精成分對人之意識、控制能力具有不良影響，且超量
    飲酒將導致對周遭事務之辨識及反應能力降低，此時駕駛動
    力交通工具對往來之公眾及駕駛人自身皆具有高度之危險性
    ；又酒後不開車已經政府傳媒廣為宣導，刑法第185條之3規
    定亦迭經修正加重，立法者顯然有意以重罰嚇阻酒駕歪風，
    被告竟仍漠視自身安危，枉顧公眾用路人之安全，再度為本
    件酒後騎車行駛於道路之犯行，法治觀念薄弱，並不可取；
    衡以其自行向警方自首後所測得吐氣酒精濃度達每公升0.74
    毫克，已對道路交通安全產生一定危害，惟念及其犯後始終
    坦承犯行，表示：知道酒駕不對，以後不會再犯等語，具有
    悔意，犯後態度尚佳，且所為幸未造成他人傷亡，暨被告自
    陳酒後因心情不佳才會騎車外出，而為本案犯行之犯罪動機
    ，入監服刑前務農維生，收入不穩定，離婚，父母均已過世
    ，僅剩1個弟弟，但沒有往來之家庭及經濟狀況，為國中畢
    業之教育程度（本院卷第42、43、52、53頁），併斟酌檢察
    官之求刑、被告對量刑之意見等一切情狀，量處如主文所示
    之刑，並諭知易科罰金，期許被告能改過遷善，切勿再犯。
三、應依刑事訴訟法第299條第1項前段（程序法）之規定，判決
    如主文。
本案經檢察官李文潔提起公訴，檢察官顏鸝靚到庭執行職務。
中　　華　　民　　國　　111 　年　　4 　　月　　15　　日
                  刑事第五庭    法  官  陳雅琪
以上正本證明與原本無異。
如不服本判決，應於判決送達後20日內，向本院提出上訴狀。（
須附繕本）
                                書記官  林家莉
中　　華　　民　　國　　111 　年　　4 　　月　　15　　日
附錄法條：
【修正前】中華民國刑法第185條之3
駕駛動力交通工具而有下列情形之一者，處2年以下有期徒刑，
得併科20萬元以下罰金：
一、吐氣所含酒精濃度達每公升零點二五毫克或血液中酒精濃度
    達百分之零點零五以上。
二、有前款以外之其他情事足認服用酒類或其他相類之物，致不
    能安全駕駛。
三、服用毒品、麻醉藥品或其他相類之物，致不能安全駕駛。因
    而致人於死者，處3年以上10年以下有期徒刑；致重傷者，
    處1年以上7年以下有期徒刑。
曾犯本條或陸海空軍刑法第54條之罪，經有罪判決確定或經緩起
訴處分確定，於五年內再犯第1項之罪因而致人於死者，處無期
徒刑或5年以上有期徒刑；致重傷者，處3年以上10年以下有期徒
刑。